臺灣臺北地方法院民事判決　九十年度訴字第五八六二號
　　原　　　告　乙○○
　　被　　　告　甲○○
右當事人間請求返還房屋事件，本院判決如左：
　　主　　　文
被告應將坐落台北市○○區○○段一小段二四一地號土地上，台北市○○區○○段一
小段四三六○建號建物，即門牌號碼台北市○○○路○段二一四號八樓之三房屋遷讓
返還原告；並自民國九十年十二月十九日起至返還上開房屋之日止，按給付原告新台
幣壹萬貳仟佰貳拾捌元。
訴訟費用由被告負擔。
本判決於原告以新台幣肆拾玖萬肆仟元為被告供擔保後，得假執行。
　　事　　　實
甲、原告方面：
一、聲明：除假執行之擔保金額外，如主文第一項所示。
二、陳述：原告與被告原為夫妻關係，嗣因被告與人通姦，雙方於民國八十二年八月
　　二十三日協議離婚，原告為顧及被告居住處所，於離婚後同意將原告所有坐落台
　　南市○○○街五巷二十七號二樓透天厝房屋贈與被告，並約定被告應搬離原告所
　　有坐落台北市○○區○○段一小段二四一地號土地上，台北市○○區○○段一小
　　段四三六○建號建物，即門牌號碼台北市○○○路○段二一四號八樓之三房屋（
　　下稱系爭房屋）。詎原告將上開台南市房屋贈與被告後，被告卻未依約搬離系爭
　　房屋。俟雙方再於八十六年四月二十三日，協議由原告給付被告新台幣（下同）
　　壹佰伍拾萬元後，被告應於同年月三十日以前，自系爭房屋遷出。但被告收受原
　　告簽發之壹佰伍拾萬元支票後，竟又拒絕搬離系爭房屋，原告僅得依民法第六百
　　七十六條之規定，請求被告應將系爭房屋遷讓返還原告。另依土地法第九十七條
　　第一項規定，城市地方房屋之租金，以不超過土地及其建築物申報總價額年息百
　　分之十為限。而系爭土地位於台北市○○○路，可認本件就計算相當於租金不當
　　得利數額之標準，按土地法第九十七條第一項規定，以系爭土地申報地價及房屋
　　課稅現值之年息百分之十計算不當得利，堪稱允當。又系爭土地八十九年七月份
　　之申報地價，為每平方公尺壹拾萬柒仟柒佰伍拾貳元；系爭房屋之課稅現值，為
　　伍拾萬壹仟伍佰元。則本件計算被告受有不當得利之數額，為每月壹萬貳仟
　　佰貳拾捌元。爰依民法第七百六十七條、第一百七十九條、第一百八十四條之規
　　定，請求被告應自系爭房屋遷讓返還原告；並自起訴狀繕本送達翌日起至返還上
　　開房屋之日止，按給付原告壹萬貳仟佰貳拾捌元。
三、證據：提出土地登記謄本、建物登記謄本、離婚協議書、調解不成立證明書、律
　　師函、支票簽受收據、房屋稅繳款書各一份，協議書二份，支票影本四紙為證。
乙、被告方面：
　　被告未於言詞辯論期日到場，亦未提出書狀作何聲明或陳述。
　　理　　　由
甲、程序上之事由：
　　本件被告未於言詞辯論期日到場，核無民事訴訟法第三百八十六條各款所列情形
　　，爰依原告之聲請，由其一造辯論而為判決。
乙、得心證之理由：
一、原告起訴主張：原告與被告原為夫妻關係，雙方於八十二年八月二十三日協議離
　　婚，原告為顧及被告居住處所，於離婚後同意將原告所有坐落台南市○○○街五
　　巷二十七號二樓透天厝房屋贈與被告，並約定被告應搬離原告所有坐落台北市○
　　○區○○段一小段二四一地號土地上，台北市○○區○○段一小段四三六○建號
　　建物，即門牌號碼台北市○○○路○段二一四號八樓之三之系爭房屋。詎原告將
　　上開台南市房屋贈與被告後，被告卻未依約搬離系爭房屋。俟雙方再於八十六年
　　四月二十三日，協議由原告給付被告壹佰伍拾萬元後，被告應於同年月三十日以
　　前，自系爭房屋遷出。但被告收受原告簽發之壹佰伍拾萬元支票後，竟又拒絕搬
　　離系爭房屋，原告僅得依民法第六百七十六條之規定，請求被告應將系爭房屋遷
　　讓返還原告。另依土地法第九十七條第一項規定，城市地方房屋之租金，以不超
　　過土地及其建築物申報總價額年息百分之十為限。而系爭土地位於台北市○○○
　　路，可認本件就計算相當於租金不當得利數額之標準，按土地法第九十七條第一
　　項規定，以系爭土地申報地價及房屋課稅現值之年息百分之十計算不當得利，堪
　　稱允當。又系爭土地八十九年七月份之申報地價，為每平方公尺壹拾萬柒仟柒佰
　　伍拾貳元；系爭房屋之課稅現值，為伍拾萬壹仟伍佰元。則本件計算被告受有
　　不當得利之數額，為每月壹萬貳仟佰貳拾捌元。爰依民法第七百六十七條、第
　　一百七十九條、第一百八十四條之規定，請求被告應自系爭房屋遷讓返還原告；
　　並自起訴狀繕本送達翌日起至返還上開房屋之日止，按給付原告壹萬貳仟佰貳
　　拾捌元等語。被告則未於言詞辯論期日到場，亦未提出書狀作何聲明或陳述。
二、原告主張之前述事實，業據其提出土地登記謄本、建物登記謄本、離婚協議書、
    支票簽受收據各一份、協議書二份、支票影本四紙為證，核屬相符。而依民事訴
    訟法第二百八十條第三項規定：「當事人對於他造主張之事實，已於相當時期受
    合法之通知，而於言詞辯論期日不到場，亦未提出準備書狀爭執者，準用第一項
    之規定。但不到場之當事人係依公示送達通知者，不在此限。」本件被告於九十
    年十二月十八日，收受起狀訴繕本、言詞辯論期日通知書、書狀先行程序通知書
    之送達，此有送達回證在卷足憑，被告未於言詞辯論期日到場，亦未提出書狀爭
    執，依民事訴訟法第二百八十條第三項之規定，應視同自認原告主張之事實。則
    原告主張之事實，自堪信為真實。
三、按「甲方（指原告）除離婚前贈與乙方（指被告）之金錢外，願再給付扶養二女
　　至成年前之生活等一切費用壹佰伍拾萬元。」、「上開款項於八十六年四月三十
　　日前，乙方自甲方現居所（指系爭房屋）遷出之同時支付伍拾萬元。」兩造於八
　　十六年四月二十三日所簽定之協議書第一條、第二條分別約定有明文。本件原告
　　已於八十六年五月十二日，收受原告所簽發，發票日為八十六年四月三十日，票
　　面金額為伍拾萬元，付款人為彰化商業銀行大安分行，此有該支票影本以及被告
　　之支票簽收收據在卷足憑。則依首揭兩造於八十六年四月二十三日所簽定之協議
　　書第一條、第二條約定，被告應於八十六年五月十二日，收受上開支票之同時，
　　系爭房屋遷出。是被告於收受上開支票後仍未遷出系爭房屋，自屬無權占有系爭
　　房屋。次按，「所有人對於無權占有其所有物者，得請求返還之。」、「無法律
　　上原因而受利益，致他人受損害者，應返還其利益，雖有法律上之原因，而其後
　　已不存在者亦同。」、「因故意或過失，不法侵害他人之權利者，負損害賠償責
　　任。」民法第七百六十七條前段、第一百七十九條、第一百八十四條第一項前段
　　分別定有明文。本件被告自八十六年五月十二日之翌日即八十六年五月十三日起
　　，無合法之正當權源，仍繼續占用系爭房屋，致原告受有相當於租金之損害，原
　　告自得依前述民法第七百六十七條、第一百七十九條、第一百八十四條第一項之
　　規定，請求被告遷出、返還系爭房屋；並賠償僅自起訴狀繕本送達翌日即九十年
　　十二月十九日起算，相當於租金之損害。
四、再按，「無權占有他人之房屋及土地，可能獲得相當於租金之利益，為社會通常
　　之觀念。」最高法院著有六十一年台上字第一六九五號判例，可資參照。末按，
　　「城市地方房屋之租金，以不超過土地及其建築物申報總價年息百分之十為限，
　　土地法第九十七條第一項定有明文；而土地法第九十七條規定之土地價額及建築
　　物之總價額，土地價額係指法定地價而言，法定地價係指申報地價，建築物價額
　　則依該管縣、市地政機關估定之價額。」為土地法施行法第二十五條、土地法第
　　一百四十八條所明定。惟目前實務上之建築物，並無依該管縣、市地政機關估定
　　之價額，原告主張以房屋之課稅現值，為地政機關估定之價額，以及系爭土地之
　　申報地價，為計算相當於租金損害之標準，尚屬有據。是依原告提出之建物登記
　　謄本、土地登記謄本、房屋稅繳款書，系爭房屋占用系爭土地之面積，應以占用
　　面積即八百五十四平方公尺之一萬分之一百零三，亦即八點七九六二平方公尺（
　　854×103/10000=8.7962）。而系爭土地自八十九年七月迄今之申報地價，為每
　　平方公尺壹拾萬柒仟柒佰伍拾貳元；並審酌系爭房屋位處台北市區中心，面臨和
　　平東路，此有建物登記謄本可按。是本院認被告就占用系爭房屋，所受相當於租
　　金之利益，以原告請求前開房屋之課稅現值，以及系爭土地之申報地價，按總價
　　之年息百分之十計算，應屬相當，亦即每月為壹萬貳仟佰貳拾捌元〔（107752
　　×8.7962＋531500）×10%÷12= 12328，小數點四捨五入〕。從而，原告依民法
　　第七百六十七條、第一百七十九條、第一百八十四條第一項之規定，請求被告應
　　將系爭房屋遷讓返還原告；並自起訴狀繕本送達翌日即九十年十二月十九日起至
　　返還上開房屋之日止，按月給付原告壹萬貳仟佰貳拾捌元，為有理由，應予准
　　許。另本件原告陳明願供擔保後，請准宣告假執行，核無不合，爰酌定相當之擔
　　保金額，予以准許。
五、據上論結，原告之訴為有理由，依民事訴訟法第三百八十五條第一項前段、第七
　　十八條、第三百九十條第二項，判決如主文。
中　　　華　　　民　　　國　　九十一　　年　　　二　　　月　　　七　　　日
　 　　　　　　　　　　　　　　　民事第六庭法　　　官　姜悌文
右為正本係照原本作成
如對本判決上訴，須於判決送達後廿日內向本院提出上訴狀，並依上訴利益繳納百分
之一點五之上訴費，若未繳納，逕依民事訴訟法施行法第九條之規定，顯然明知上訴
要件有欠缺，駁回上訴。
中　　　華　　　民　　　國　　九十一　　年　　　二　　　月　　　八　　　日
　　　　　　　　　　　　　　　　　　　　　　法院書記官　陳鳳瀴
